臺灣高等法院刑事裁定
110年度毒抗字第431號
抗  告  人  
即  被  告  陳守儀


上列抗告人即被告因違反毒品危害防制條例案件，不服臺灣新北
地方法院110年度毒聲字第429號，中華民國110年2月4日裁定（
聲請案號：臺灣新北地方檢察署109年度聲觀字第367號），提起
抗告，本院裁定如下：
    主  文
抗告駁回。
    理  由
一、原裁定意旨略以：抗告人即被告陳守儀（下稱被告）於檢察
    事務官詢問時坦承有聲請書所載施用第二級毒品甲基安非他
    命犯行，且其於臺灣新北地方檢察署（下稱新北地檢署）觀
    護人室所採得之尿液檢體，經檢送台灣尖端先進生技醫藥股
    份有限公司以酵素免疫分析法（EIA）初驗及以氣相層析質
    譜儀（GC/MS）複驗檢驗結果，發現確呈甲基安非他命陽性
    反應，有該公司民國109年10月6日濫用藥物檢驗報告、新北
    地檢署施用毒品犯尿液檢體監管紀錄表各1份在卷可稽，堪
    認被告前開任意性自白核與事實相符，被告上開施用甲基安
    非他命之犯行，堪以認定。又被告前曾因施用毒品案件，經
    依原審法院92年度毒聲字第2189號裁定送觀察、勒戒後，認
    有繼續施用毒品之傾向，再經原審法院以92年度毒聲字第24
    59號裁定令入戒治處所施以強制戒治，於93年3月10日停止
    戒治釋放出所，並經新北地檢署檢察官以93年度戒毒偵字第
    145號為不起訴處分確定，其後未再受任何觀察、勒戒或強
    制戒治之執行，此有本院被告前案紀錄表在卷可考，準此，
    被告最近一次強制戒治執行完畢釋放日為「93年3月10日」
    。從而，被告所犯本案施用毒品犯行，距前開最近一次強制
    戒治執行完畢釋放後，已逾3年，洵堪認定。另觀諸毒品危
    害防制條例之全部條文，並無課以檢察官於聲請觀察、勒戒
    裁定前，應訊問被告是否同意觀察、勒戒之規定，檢察官亦
    無於聲請書中說明不命被告接受戒癮治療理由之義務；凡經
    檢察官聲請法院裁定將被告送勒戒處所觀察、勒戒者，法院
    僅得就其聲請審查被告是否有施用毒品之行為，以及被告是
    否為「初犯」或為觀察、勒戒、強制治療執行完畢後「5年
    內（現行法為3年內）再犯」而為准駁之裁定，並無自由斟
    酌以其他方式替代或得以其他原因免予執行之權。而所謂「
    緩起訴之戒癮治療」，係由檢察官審酌個案情形，依毒品危
    害防制條例第24條規定，改以緩起訴處分方式轉介毒品施用
    者前往醫療院所治療。惟是否給予被告為附命完成戒癮治療
    之緩起訴處分，事屬刑事訴訟法第253條之1第1項及第253條
    之2第1項第6款特別賦予檢察官之職權，非法院所得審酌，
    被告亦無聲請檢察官為緩起訴之權利，檢察官即使未為此部
    分理由之說明，於法亦無不合。是聲請人所為本件聲請，於
    法有據，應予准許。爰依毒品危害防制條例第20條第1項、
    第3項、觀察勒戒處分執行條例第3條第1項，裁定應送勒戒
    處所觀察、勒戒。
二、抗告意旨略以：被告於109年1月份假釋後，即持續工作未間
    斷，並無不務正業或從事任何違法行為之情形，家中經濟也
    由被告負擔。被告於本案犯罪之前即向觀護人坦承有於保護
    管束期間施用毒品，並說明係因心理壓力及家庭因素欲尋求
    協助，期間並由衛生局人員安排至板橋醫院就診，被告目前
    仍在亞東醫院治療中。然檢察官未說明被告不適戒癮治療之
    理由，而逕聲請觀察勒戒，顯然草率，其差別待遇亦有違平
    等、公正、比例原則，請撤銷原裁定云云。
三、按犯毒品危害防制條例第10條之罪者，檢察官應聲請法院裁
    定，令被告入勒戒處所觀察、勒戒，其期間不得逾2月；觀
    察、勒戒後，檢察官依據勒戒處所之陳報，認受觀察、勒戒
    人無繼續施用毒品傾向者，應即釋放，並為不起訴之處分；
    認受觀察、勒戒人有繼續施用毒品傾向者，檢察官應聲請法
    院裁定令入戒治處所強制戒治，其期間為6個月以上，至無
    繼續強制戒治之必要為止。但最長不得逾1年。依前項規定
    為觀察、勒戒或強制戒治執行完畢釋放後，3年後再犯第10
    條之罪者，適用前2項之規定，毒品危害防制條例第20條第1
    項、第2項及第3項分別定有明文。
四、經查：
　㈠被告基於施用第二級毒品甲基安非他命之犯意，於109年9月1
    4日12時許，在新北市板橋區某友人住處內，將甲基安非他
    命置入玻璃球內，以玻璃球燒烤吸食煙霧之方式，施用第二
    級毒品甲基安非他命1次之事實，業據被告於檢察事務官詢
    問時坦承不諱（見毒偵卷第13至14頁），並有台灣尖端先進
    生技醫藥股份有限公司109年10月6日濫用藥物檢驗報告1份
    在卷可稽（見毒偵卷第5頁），足認被告前揭任意性自白核
    與事實相符，應堪採信。
　㈡又被告前因施用第一級毒品案件，經原審法院以92年度毒聲
    字第2189號裁定送勒戒處所觀察、勒戒後，因認有繼續施用
    毒品之傾向，經原審法院以92年度毒聲字第2459號裁定令入
    戒治處所施以強制戒治，於93年3月10日停止處分執行出監
    ，並經新北地檢署檢察官以93年度戒毒偵字第145號為不起
    訴處分確定，被告其後雖有因施用毒品案件經法院判處罪刑
    確定及執行完畢之情形，但此後被告未曾再受觀察、勒戒或
    強制戒治之執行，嗣於前開強制戒治執行完畢3年後再犯本
    件施用第二級毒品等情，亦有本院被告前案紀錄表1份在卷
    可佐（見本院卷第21至60頁）。原審因認被告上揭施用第二
    級毒品甲基安非他命事證明確，依據毒品危害防制條例第20
    條第3項、第1項及觀察勒戒處分執行條例第3條第1項，裁定
    被告應送勒戒處所觀察、勒戒，已詳敘其依憑之證據及認定
    之理由，經核於法並無不合。
　㈢被告雖以前開情詞提起抗告。惟毒品危害防制條例第20條第1
    項規定之觀察、勒戒處分，並非對於施用毒品犯罪者之懲處
    ，而係針對受處分人將來之危險所為預防、矯正措施之保安
    處分，目的係為斷絕施用毒品者之身癮及心癮，並屬強制規
    定，除檢察官審酌個案情形，依同條例第24條第1項為附命
    完成戒癮治療之緩起訴處分，可排除適用觀察、勒戒之程序
    外，凡經檢察官聲請，法院僅得依法裁定令入勒戒處所觀察
    、勒戒，以查其是否仍有施用毒品傾向，並據以斷定幫助受
    處分人徹底戒毒之方法，法院尚無自由斟酌以其他方式，替
    代或得以其他原因免予執行之權，且檢察官之職權行使除有
    違法或裁量濫用等情事，法院原則上應予尊重。至被告所提
    家庭、經濟狀況等情，僅係其個人因素，與依法判斷被告應
    否裁定送入勒戒處所施以觀察、勒戒無關。
　㈣綜上，被告確有施用第二級毒品甲基安非他命之事實，原裁
    定令入勒戒處所觀察、勒戒，核其認事用法，並無不當，本
    件抗告為無理由，應予駁回。
據上論斷，依刑事訴訟法第412條，裁定如主文。
中　　華　　民　　國　　110 　年　　4 　　月　　 1　　日
　　　　　　　  　刑事第二十三庭審判長法　官  許永煌
　　　　　　　　　　　　　　　　　    法　官  黃美文
　　　　　　　　　　　　　　　　　    法　官  雷淑雯
以上正本證明與原本無異。
不得再抗告。
                                      書記官  林立柏
中　　華　　民　　國　　110 　年　　4 　　月　　 1　　日